臺灣臺東地方法院民事裁定
111年度抗字第3號
抗  告  人  郭士豪  



相  對  人  郭育志  


上列當事人間聲請拍賣抵押物事件，抗告人對於民國111年3月1
日本院司法事務官所為111年度司拍字第2號裁定提起抗告，本院
裁定如下：
    主  文
抗告駁回。
抗告程序費用新臺幣壹仟元由抗告人負擔。
    理  由
一、抗告意旨略以：兩造於民國110年1月11日簽訂協議書(下稱
    系爭協議書)，約定由抗告人之祖父贊助新臺幣(下同)100萬
    元予抗告人，供抗告人買受坐落臺東縣○○市○○段00000地號
    土地及其上同段632建號建物(門牌號碼：臺東縣○○市○○街0
    巷00號)(以下合稱系爭房地)。抗告人買受系爭房地後，將
    系爭房地設定第二順位抵押權(下稱系爭抵押權)予相對人，
    擔保債權總金額為100萬元。詎料相對人稱抗告人未清償100
    萬元債務，而行使上開抵押權，然相對人對抗告人所主張之
    100萬元債權實係贈與，且該筆債權依系爭協議書第4款之約
    定，並未滿足到期之條件，相對人未釋明該債權已屆清償期
    ，故不符聲請拍賣抵押物之要件等語。並聲明：原裁定廢棄
    。
二、按抵押權人於債權已屆清償期而未受清償者，得聲請法院拍
    賣抵押物，就其賣得價金而受清償，民法第873條第1項定有
    明文；如對於此項法律關係有爭執時，亦應由有爭執之人提
    起訴訟，以求解決，不得僅依抗告程序聲明其有爭執，並據
    為廢棄拍賣裁定之理由（最高法院51年台抗字第269號裁定
    意旨參照）。又聲請拍賣抵押物，原屬非訟事件，法院所為
    准許與否之裁定，無確定實體法上法律關係存否之性質，於
    債權及抵押權之存否，並無既判力。故祇須其抵押權已經依
    法登記，且債權已屆清償期而未受清償，法院即應為准許拍
    賣之裁定。而對於此項法律關係有爭執之人，為保護其權利
    ，得提起訴訟，以謀解決，不得僅依抗告程序聲明其爭執，
    並據為廢棄准許拍賣抵押物裁定之理由（最高法院94年度台
    抗字第270號裁定意旨參照）。
三、相對人於本院111年度司拍字第2號拍賣抵押物事件所主張之
    事實，業據其提出他項權利證明書、系爭抵押權設定契約書
    、本票影本、土地第一類登記謄本、111年1月19日台東馬蘭
    郵局存證信函及收件回執為證（見司拍字卷第5至18頁、23
    至32頁），堪信為真。又自系爭房地之登記第一類謄本觀之
    ，系爭抵押權擔保債權種類及範圍為「債務人與抵押權人間
    因借貸、票據等所產生之債務」(見司拍字卷第13、17頁)，
    而相對人聲請拍賣抵押物時，亦提出由抗告人所簽發，發票
    日110年1月11日，票面金額100萬元，未載到期日，票據號
    碼CH-NO.356003號之本票(下稱系爭本票)1紙(見司拍字卷第
    9頁)為憑，堪認系爭抵押權擔保之範圍包含系爭本票之本票
    債權。而按本票未載到期日者，視為見票即付，票據法第12
    0條第2項定有明文，系爭本票既未記載到期日，應視為見票
    即付。則原裁定依相對人所提出之上開資料為形式上審查，
    認抗告人以其所有之系爭房地為相對人設定系爭抵押權供擔
    保100萬元之借款債權及本票債權，且抵押債權已屆清償期
    而未受清償，而為准許拍賣抵押物之裁定，自無不合。抗告
    人雖以上開抵押債權實為贈與為由提起抗告，然其所陳為抵
    押權擔保效力所及債權債務關係是否存在等實體上爭議，揆
    諸前揭說明，應尋訴訟程序解決，不能以此作為請求廢棄准
    許拍賣抵押物裁定之理由。
四、又觀系爭協議書第4款約定：「雙方議定俟甲方成年、收入
    穩定有資格向銀行抵押貸款(金額500萬元扣除本次甲方名義
    出售應分得之價金，其中乙方贊助100萬元予甲方)，但仍要
    以第二順位抵押設定予乙方。日後如因甲方無意自住出售時
    ，甲方仍要償還第二順位之抵押權設定之贊助款項100萬元
    予乙方或乙方指定人。」(見本院卷第21頁)，未就借款之返
    還之期限為約定，且此約定之性質是否為條件，以及與上揭
    之100萬元債權是否同一，均屬實體爭執，揆諸前揭說明，
    亦應尋訴訟程序解決。
五、末按非訟事件依法應由關係人負擔費用者，法院裁定命關係
    人負擔時，應一併確定其數額，非訟事件法第24條第1項規
    定甚明，爰依法確定本件抗告程序費用額如主文第2項所示
    。
六、據上論結，本件抗告為無理由，依非訟事件法第46條、第21
    條第2項、第24條第1項，民事訴訟法第495條之1第1項、第4
    49條第1項、第78條，裁定如主文。
中　　華　　民　　國　　111 　年　　4 　　月　　27　　日
　　　　　　　　  民事第一庭  審判長法　官　楊憶忠
                                    法　官　黃柏仁
                                    法　官　張鼎正
以上正本係照原本作成。　　　　　　　　　　　　　　　　　
本裁定除以適用法規顯有錯誤為理由外，不得再抗告。如提起再
抗告，應於收受後10日內委任律師為代理人向本院提出再抗告狀
，並繳納再抗告費新臺幣1,000元。
中　　華　　民　　國　　111 　年　　4 　　月　　27　　日
                                    書記官  劉雅文